臺灣臺中地方法院臺中簡易庭小額民事判決
110年度中小字第3219號
原      告  羅俊彥  
被      告  王義銘  

上列當事人間損害賠償事件，於民國110年9月29日言詞辯論終結
，判決如下：
　　主      文
被告應給付原告新臺幣12,000元。
原告其餘之訴駁回。
訴訟費用新臺幣1,000元，由被告負擔新臺幣480元，餘由原告負
擔。
本判決原告勝訴部分得假執行。
    事實及理由
一、原告主張：兩造均係臺中市○○區○○路0段000號「莎士比亞花
    園」社區（下稱系爭社區）之住戶，被告並擔任系爭社區管
    理委員會之副主任委員。詎被告於民國109年4月13日上午，
    在系爭社區大門口前方附近，因系爭社區居住安寧等相關事
    務與原告發生口角爭執後，竟心生不滿，基於強制之犯意，
    於同日上午10時3分許，在臺中市北屯區天津路4段與興安路
    1段133巷之交岔路口，見原告欲走離社區，乃強行拉扯原告
    之身體，並向原告口出：「不然來輸贏！」等語，繼於同日
    上午10時5分許，在系爭社區大門口前之騎樓通道，見原告
    欲從該通道返回系爭社區，而刻意以身體阻擋原告通行，接
    續以上開強暴方式妨害原告自由行動之權利。被告前揭行為
    因涉犯強制罪嫌，業經臺灣臺中地方檢察署（下稱臺中地檢
    署）檢察官以109年度偵字第16900號聲請簡易判決處刑，並
    經鈞院以109年度中簡字第2081號刑事判決判處罰金新臺幣
    （下同）6,000元在案；被告身為系爭社區副主任委員，竟
    以強暴手段妨害原告返家，證詞毫無悔意，影響原告居家安
    全，為此依侵權行為之規定提本件訴訟，請求被告賠償精神
    慰撫金等語。並聲明：被告應給付原告25,000元。
二、被告則以：當時被告是擔任系爭社區之副主任委員，擔任委
    員都是無給職，原告在系爭社區是問題人物，持續在系爭社
    區搗亂，也持續誘導他人犯罪，被告沒有妨礙自由，被告才
    是被害者，不需要賠償原告等語，資為抗辯。並聲明：原告
    之訴駁回。
三、法院之判斷：
㈠、按刑事訴訟判決所認定之事實，固非當然有拘束民事訴訟判
    決之效力，但民事法院調查刑事訴訟原有之證據，而斟酌其
    結果以判斷事實之真偽，並於判決內記明其得心證之理由，
    即非法所不許（參最高法院67年台上字第2674號及49年台上
    字第929號判例意旨），是本院自得調查刑事訴訟中原有之
    證據，斟酌其結果以判斷其事實，合先敘明。
㈡、原告主張之前開事實，業據提出監視器錄影畫面翻拍照片、
    儲存監視器錄影檔案之光碟片等件附在刑事卷宗為證，並經
    本院依職權調取本院109年度中簡字第2081號刑事卷宗查核
    相符，被告雖辯稱：原告在系爭社區是問題人物，持續在系
    爭社區搗亂，也持續誘導他人犯罪，被告沒有妨礙自由等語
    ，惟參以被告並不否認確曾於前揭時、地強行拉扯原告之身
    體，以及刻意以身體阻擋原告通行等情，核與原告於偵查中
    具結證稱：伊與被告發生爭執，伊看到被告已經失去理智，
    不像要溝通的樣子，伊就回到大廈騎樓柱子旁，準備要收拾
    東西回去，被告折返後刻意阻擋在伊前面，我要從右邊繞進
    去社區，被告先擋住右邊，伊要繞左邊，被告又攔阻伊等語
    （參偵卷第66頁）相符，且有監視器畫面翻拍照片可佐（見
    刑事偵查卷第27頁），堪認原告主張被告有妨害其自由行動
    之權利乙情屬實，被告所辯，顯無足取。至於被告固於本院
    審理時另提出錄影影像翻拍照片及診斷證明為證，然前開影
    像資料乃109年12月19日或110年4月19日、6月1日、6月2日
    、6月5日及7月9日之影像資料，為本事件後所發生之其他事
    件，與本件無關，自應由被告另循相關程序主張權利，更無
    從做為被告本件免責抗辯之事由；此外，被告所提出之診斷
    證明日期為110年4月26日，亦難遽認與本件有相當因果關係
    ，也無從為被告有利之認定，附此敘明。
㈢、次按因故意或過失，不法侵害他人之權利者，負損害賠償責
    任；不法侵害他人之身體、健康、名譽、自由、信用、隱私
    、貞操，或不法侵害其他人格法益而情節重大者，被害人雖
    非財產上之損害，亦得請求賠償相當之金額。民法第184條
    第1項前段、第195條第1項前段分別定有明文。次按次按非
    財產上損害之慰撫金數額，究竟若干為適當，應斟酌兩造身
    分、地位、經濟狀況、加害程度及其他各種情形，俾為審判
    之依據（最高法院86年度台上字第511號、第3537號判決意
    旨參照）；又慰撫金之賠償，其核給之標準固與財產上損害
    之計算不同，然非不可斟酌雙方身分資力與加害程度，核定
    相當之數額。惟所謂相當，除斟酌雙方身份資力外，尤應兼
    顧加害程度與其身體、健康影響是否重大以為斷（最高法院
    51年台上字第223號判例、89年度台上字第1952號判決意旨
    可資參照）。次查，被告於前揭時、地，以強暴之方式強行
    拉扯原告之身體，及刻意以身體阻擋原告通行，妨害原告依
    其自由意志而行動之權利，足見被告係故意以不法手段侵害
    原告之自由，使原告受有損害，精神上亦受有相當之痛苦；
    又被告之故意侵權行為與原告所受損害間具有相當因果關係
    ，應成立民法第184條第1項前段之侵權行為，則原告主張被
    告侵害其自由權，請求被告給付非財產上之損害，依法自屬
    有據。再查，原告為大學畢業，擔任保全人員，每月薪水約
    23,000元，名下有房屋、土地；被告則為專科畢業，擔任菜
    市場從業人員，為自營商，每月收入約3萬至4萬元，名下有
    不動產及汽車等情業經兩造於本院審理時陳稱綦詳，並有兩
    造稅務電子閘門財產所得調件明細表（附在彌封卷）在卷可
    按。本院審酌兩造之身份、地位、學經歷、經濟狀況、本件
    侵權行為發生之原因、責任歸屬，被告係以故意侵權行為之
    方式侵害原告自由權、侵權時間之久暫、被告前開行為並未
    造成原告身體上之重大傷害、原告因受限制行動因此所受精
    神上痛苦之程度等一切情狀，認原告請求精神慰撫金25,000
    元尚屬過高，應以12,000元為適當，則原告請求精神慰撫金
    ，於12,000元之範圍內，應予准許，逾此範圍即屬無據，不
    應准許。
四、綜上所述，原告依據侵權行為損害賠償之法律關係，請求被
    告償12,000元，為有理由，應予准許；逾此部分所為之請求
    ，則無理由，應予駁回。
五、本件事證已臻明確，兩造其餘攻擊防禦方法及證據，核與判
    決之結果不生影響，爰不一一論列，併此敘明。
六、本件係適用小額訴訟程序，依民事訴訟法第436條之20規定
    ，法院為被告敗訴之判決時，爰就原告勝訴部分諭知假執行
    之宣告。
七、依民事訴訟法第436條之19第1項、第79條規定，本件訴訟費
    用額確定為1,000元，命由被告負擔480元，餘由原告負擔。
中　　華　　民　　國　　110 　年　　10　　月　　20　　日
                  臺灣臺中地方法院臺中簡易庭
                                  法　官　林士傑
以上為正本係照原本作成。
如不服本判決，應於送達後20日內，以判決違背法令為理由，向
本院提出上訴狀並表明上訴理由（上訴理由應表明一、原判決所
違背之法令及其具體內容；二、依訴訟資料可認為原判決有違背
法令之具體事實），如於本判決宣示後送達前提起上訴者，應於
判決送達後20日內補提上訴理由書（須附繕本）。
中　　華　　民　　國　　110 　年　　10　　月　　20　　日
                                  書記官  楊均謙